【裁判字號】    99,易,390
【裁判日期】    990618
【裁判案由】    竊盜
【裁判全文】
臺灣板橋地方法院刑事判決               99年度易字第390號
公  訴  人  臺灣板橋地方法院檢察署檢察官
被      告  甲○○
上列被告因竊盜案件，經檢察官提起公訴（99年度偵字第1567號
），本院判決如下：
    主    文
甲○○無罪。
    理    由
一、公訴意旨略以：被告甲○○意圖為自己不法所有，於民國98
    年11月28日凌晨4 時50分許之夜間，駕駛其所有車號FOX-21
    8 號重型機車（下稱系爭機車），至告訴人丁○○位在臺北
    縣中和市○○路172 巷2 號之住處，以不詳方式破壞上址鐵
    門而侵入，竊取該處屋內告訴人所有之零錢新台幣（下同）
    1 萬元、高山茶80罐（共價值15萬元）得手，之後欲駕駛系
    爭機車離去之際，遭鄰人戊○○發覺，戊○○乃徒手推倒被
    告及系爭機車，被告即起身趁隙逃逸；嗣經告訴人報警處理
    ，始悉上情，因認被告涉有刑法第321 條第1 項第1 款、第
    2 款之加重竊盜罪嫌。
二、按犯罪事實應依證據認定之，無證據不得認定犯罪事實；又
    不能證明被告犯罪者，應諭知無罪之判決，刑事訴訟法第15
    4 條第2 項、第301 條第1 項分別定有明文。次按刑事訴訟
    法第161 條已於91年2 月8 日修正公布，其第1 項規定：檢
    察官就被告犯罪事實，應負舉證責任，並指出證明之方法；
    因此，檢察官對於起訴之犯罪事實，應負提出證據及說服之
    實質舉證責任；倘其所提出之證據，不足為被告有罪之積極
    證明，或其指出證明之方法，無從說服法院以形成被告有罪
    之心證，基於無罪推定之原則，自應為被告無罪判決之諭知
    ，最高法院92年台上字第128 號判例可資參照。
三、公訴人認被告涉有上開罪嫌，無非以證人戊○○、丁○○之
    指證、被告之供述、日出日沒時刻表、監視光碟及翻拍照片
    等為其論據。訊據被告堅詞否認有何上開竊盜犯行，辯稱：
    我並沒有竊取丁○○財物，應該是竊賊先偷了系爭機車，再
    到丁○○住處行竊，我是早上發現系爭機車失竊的，但因為
    趕著上班，所以傍晚才去新生派出所報案；而且我到景安派
    出所領車當天遇到戊○○，剛開始戊○○也說不認識我，又
    該派出所主管當場檢查我的腳，也沒發現有受傷的痕跡等語
    。經查：
  (一)證人戊○○於警詢、偵查及本院審理時雖均證稱：98年11月
    28日凌晨4 點多，我外出要去運動，行經丁○○住處門前，
    看到該處3 片鐵門中，其中1 片被拉起約1 米高，突然間看
    到有1 名身高約170 公分，年約40至50歲之男子從裡面鑽出
    來，我就問他你進入做什麼，他跟我說是進去找人，我覺得
    他講的不可能，就過去要攔他，該名男子見狀欲駕駛機車離
    開，我於是過去推他右邊肩膀，他就遺留機車自行逃離現場
    ；當天該處門口有日光燈照明，我也有看清楚那名男子的長
    相，確定就是被告無誤，而且我還跟他對話，聲音也是跟被
    告一樣云云（見偵卷第6 、7 、19、20頁、本院卷第71、72
    頁）；另證人即被告警詢筆錄詢問人之景安派出所員警丙○○亦到庭證稱：戊○○到景安派出所指認時我全程在場，戊○○是自己直接指認被告的，過程並沒有人教他或誘導他云
    云（見本院卷第72頁反面、73頁）。然：
  1.證人即陪同被告至景安派出所領車之乙○○已證稱：當天我
    陪被告去領車時，景安派出所的主管有請證人戊○○指認被
    告並問戊○○認不認識被告，戊○○回答說不認識，主管再
    問戊○○，你有沒有跟被告打過架，戊○○又說沒有等語明
    確（見本院卷第70頁反面），足見被告前開所辯尚非無據。
  2.按刺激、壓力均會造成大腦處理資訊再儲存於記憶中之能力
    急速下降，並損及接收與記憶細節之能力，又該不正確之細
    節被回憶次數越多，越會被自己大腦誤信為是完全正確的真
    相；是以在犯罪現場之證人會因緊張、事件突然發生等原因
    ，導致大腦形成錯誤、不正確的記憶，並因多次作證更堅信
    錯誤之記憶為真正，亦屬正常；查目擊證人戊○○係於凌晨
    出門途中偶然遭遇此事，且與竊賊遭遇之時間極為短促，本
    來就很有可能形成不正確之記憶，並因多次回憶而造成錯誤
    之堅信，是以，縱使戊○○作證時未遭受誘導，亦不能排除
    前述記憶錯誤之可能。
  3.以粉末法採取之竊賊遺留在現場矮凳上鞋底拓印痕，經等比
    例放大量測，長約24公分，寬約9 公分，然經本院依職權委
    請台北縣政府警察局鑑識中心人員當庭量測結果，被告赤腳
    時左腳長約25公分，寬約9 公分，右腳長約24.6公分，寬約
    9 公分，而被告當日所穿鞋子之鞋底拓印痕，左右腳長均約
    29公分，寬約9.5 公分乙節，有台北縣政府警察局99年5 月
    13日北縣警鑑字第0990073585號函及所附前述被告左、右腳
    、左、右鞋印痕、證物清單各1 份、竊賊遺留鞋底拓印痕照
    片16張在卷可憑（見本院卷第36、38、112 至117 、133 至
    139 頁）。則由被告兩腳赤腳尺寸、所穿鞋子均較案發現場
    採得之鞋底拓印痕，分別大0.6 至1 公分、5 公分之事實，
    可見被告與本件竊賊之兩腳大小皆不相同；又由竊賊遺留於
    案發現場之手提袋黑色提把處採得之男性DNA-STR ，經檢驗
    結果，與被告之DNA-STR 型別不符，而從丁○○發現遭竊至
    鑑識人員到場採證期間，均無其他人曾觸碰該手提袋提把或
    破壞現場（見台北縣政府警察局99年5 月6 日北縣警鑑字第
    0990070708鑑驗書、本院99年5 月26日電話紀錄各1 份、照
    片1 張、本院99年5 月5 日電話紀錄2 份，本院卷第104 、
    105 、110 、142 、143 頁）；及安排被告至攝得本件竊賊
    樣貌之地點，以監視器錄影後再翻拍所得之照片，與竊賊照
    片及以ADOBE PHOTOSHOP 軟體處理補點後所得竊賊影像比對
    結果，均不相同等情（見內政部警政署刑事警察局99年2 月
    24日刑鑑字第0990022406號函及所附照片、補點後影像、被
    告照片19張、扣案光碟，本院卷第24至26、120 、147 至15
    4 頁），顯見被告與當日侵入丁○○住處行竊之人並非相同
    ，證人戊○○歷次之證言應係記憶錯誤所致。
  (二)又依證人即告訴人丁○○之指證、日出日沒時刻表等證據，
    雖可認定丁○○住處於當日夜間有遭1 名竊賊入內行竊之事
    實；惟仍無從據以認定該名竊賊即為被告。
四、綜上所述，被告所辯既非無據，且依現存證據，尚無從認定
    被告即為案發當夜侵入丁○○住處行竊之人，自不得認定被
    告係犯竊盜罪。此外，復查無其他積極證據足認被告有何竊
    盜之犯行，揆諸前揭說明，應為無罪之諭知。
據上論斷，應依刑事訴訟法第301 條第1 項，判決如主文。
本案經檢察官楊景舜到庭執行職務。
中    華    民    國    99    年    6     月    18    日
                  刑事第十六庭  法  官  洪珮婷
以上正本證明與原本無異。
如不服本判決應於收受本判決後10日內向本院提出上訴書狀，並
應敘述具體理由，如未敘述上訴理由者，應於上訴期間屆滿後20
日內補提理由書狀於本院（均須按他造當事人之人數附繕本）「
切勿逕送上級法院」。
                                書記官  陳永訓
中    華    民    國    99    年    6     月    23    日

司法院資訊處製作；財團法人民間司法改革基金會備份。
